【裁判字號】    97,易緝,152
【裁判日期】    980416
【裁判案由】    詐欺
【裁判全文】
臺灣臺北地方法院刑事判決             97年度易緝字第152號
公  訴  人  台灣台北地方法院檢察署檢察官
被      告  乙○○
上列被告因詐欺案件，經檢察官提起公訴（88年度偵字第25493
號），本院判決如下：
    主  文
乙○○無罪。
    理  由
一、公訴意旨略以：被告乙○○與陳瑞吟及另一年約50歲之姓名
    不詳女子（下稱A 女），共同意圖為自己不法所有之犯意聯
    絡，於民國88年7 月30日11時許，由陳瑞吟喬裝成精神異常
    狀，在台北市○○路與詔安街口處與甲○○○搭訕，要甲○
    ○○帶其上婦產科，甲○○○莫名其妙之際，A 女趨前對甲
    ○○○表示陳瑞吟很有錢，若一同帶其上婦產科，陳瑞吟會
    給渠等很多錢等語，甲○○○信以為真，與陳瑞吟、A 女一
    同搭乘由被告乙○○駕駛之計程車，被告乙○○即在市區四
    處亂逛，A 女又以陳瑞吟身上帶有一只背包，內有新台幣（
    下同）50萬元現金，甲○○○只須拿出10餘萬元，陳瑞吟即
    會同意交換背包等語來誆騙甲○○○，甲○○○亦信以為真
    ，即由乙○○搭載渠等返回甲○○○位於台北縣永和市○○
    路○ 段196 巷1 號之23樓住處，拿取價值共約5 萬元之金項
    鍊1條 、手鍊1 條、金戒指1 只、行動電話1 支，再由乙○
    ○載至台北市龍口郵局，甲○○○自郵局戶頭內提領15萬元
    ，嗣將上開財物全數交給陳瑞吟，換得陳瑞吟之背包。甲○
    ○○返家後發現背包內並無金錢，全是肥皂，始發現受騙，
    因認被告涉有刑法第339 條第1 項之詐欺取財罪嫌。
二、按犯罪事實應依證據認定之，無證據不得認定犯罪事實；不
    能證明被告犯罪者或其行為不罰者，應諭知無罪之判決，刑
    事訴訟法第154 條第2 項、第301 條第1 項，分別定有明文
    。復按認定不利於被告之事實，須依積極證據，苟積極證據
    不足為不利於被告事實之認定時，即應為有利於被告之認定
    ，更不必有何有利之證據；認定犯罪事實所憑之證據，雖不
    以直接證據為限，間接證據亦包括在內；然而無論直接或間
    接證據，其為訴訟上之證明，須於通常一般之人均不致有所
    懷疑，而得確信其為真實之程度者，始得據為有罪之認定；
    若其為訴訟上之證明，於通常一般人仍有合理之懷疑存在，
    尚未達於可確信其真實之程度者，在該合理懷疑尚未剔除前
    ，自不能為有罪之認定，最高法院30年上字第816 號、76年
    台上字第4986號判例、94年度台上字第2033號判決可資參照
    。
三、檢察官認被告涉有上開罪嫌，係以告訴人甲○○○之指訴、
    甲○○○存簿提款紀錄明細為主要論據。
四、訊據被告堅決否認有何詐欺取財之犯行，辯稱：伊沒有計程
    車駕照，並未參與詐欺犯行等語。經查，證人即告訴人甲○
    ○○於本院審理時證稱：「（被騙當時你有無跟計程車司機
    歹徒說過話？）我忘記了。（你當時坐在計程車後面有無看
    清楚開車的人長的什麼樣子？）我看相片好像。（你在車上
    有無仔細看開計程車的人的臉？）有看到側面臉，那個司機
    有回頭講話。... （既然你頭暈暈的，你可以確認在警察局
    指認照片的人就是開計程車的人？）女的我可以確定... 開
    計程車當天印象不深，看相片我認的出來，本人我看不出來
    ，那天我只認一個女的，其他認不出來。」等語（本院98年
    4 月2 日審判筆錄），是依證人甲○○○之證述，難認甲○
    ○○當時確實有看清楚當日開車之人之面貌。告訴人甲○○
    ○固於警詢時自行翻看警政署編印之86年台灣地區各警察機
    關偵破金光黨詐欺案件涉嫌人犯照片暨年籍資料而指認被告
    為駕駛之人，惟上開資料中被告之照片排列於陳瑞吟照片之
    旁，告訴人可能因指認陳瑞吟而一併指認被告，況告訴人於
    本院89年度易緝字第255 號被告陳瑞吟被訴詐欺案件中證述
    ：「（在庭上的被告〈指陳瑞吟〉是否就是你碰到的金光黨
    人？）時間太久，好像不是。（提示照片，是否此人？）不
    是在庭上之人，當時那人比較胖，臉比較圓。」等語（89年
    10 月24 日審判筆錄，89年度易緝字第255 號卷第47頁），
    是告訴人於89年間即不能辨認陳瑞吟是否確為行騙之人，更
    難推論告訴人指認被告即屬正確無誤。而本件於員警調查及
    檢察官偵查過程中，均未能讓告訴人親眼辯識被告本人是否
    確為行騙之人，本件僅以前開涉嫌人犯照片予告訴人指認，
    其正確性自屬有疑。再證人甲○○○於警詢時證稱：「（搭
    載你們的計程車車號為何？其司機特徵？）車號不詳，該司
    機年約40餘歲，中等身材。」等語（88年7 月30日警詢筆錄
    ，88 年 度偵字第25493 號卷第8 頁背面），是告訴人當時
    亦無法指出該駕駛人之面貌、特徵，況年歲亦與被告有所出
    入。綜上，告訴人於員警調查時之指認是否無誤，尚有疑問
    。
五、綜上，本件證據並未能證明被告確為參與詐騙告訴人之計程
    車司機，無法證明被告涉有詐欺犯行，此外，本院復查無其
    他積極證據足以證明被告涉有詐欺犯行，揆諸上開法條及判
    例意旨，本件不能證明被告犯罪，自應為被告無罪之諭知。
據上論斷，應依刑事訴訟法第301條第1項，判決如主文。
本案經檢察官楊冀華到庭執行職務
中    華    民    國    98    年    4    月    16    日
                    刑事第七庭  審判長法官  高偉文
                                法      官  孫萍萍
                                法      官  林欣苑
上正本證明與原本無異。
如不服本判決應於收受送達後10日內向本院提出上訴書狀，並應
敘述具體理由；其未敘述上訴理由者，應於上訴期間屆滿後20日
內向本院補提理由書（均須按他造當事人之人數附繕本）「切勿
逕送上級法院」。告訴人或被害人如對於本判決不服者，應具備
理由請求檢察官上訴，其上訴期間之計算係以檢察官收受判決正
本之日期為準。
                                書  記  官  劉英芬
中    華    民    國    98    年    4     月    16    日


司法院資訊處製作；財團法人民間司法改革基金會備份。
